臺灣桃園地方法院刑事判決　　　　　　　　　　　　九十二年度易緝字第一六八號
　　公　訴　人　臺灣桃園地方法院檢察署檢察官
　　被　　　告　甲○○
　　選任辯護人　毛仁全律師
右列被告因詐欺案件，經檢察官提起公訴（九十年度偵字第一○九八四號），本院判
決如左：
    主  文
甲○○意圖為自己不法之所有，以詐術使人將本人之物交付，處有期徒刑陸月，如易
科罰金，以參佰元折算壹日，緩刑貳年。
    事  實
一、甲○○為皇陽運通有限公司（下稱皇陽公司）之負責人，於民國八十九年八月間
    某日，在桃園縣大園鄉南港村許厝港九十六之三十五號之皇陽公司內，向設於桃
    園縣觀音鄉○○村○○路二十九號一樓之加昌貨運股份有限公司（下稱加昌公司
    ）負責人乙○○，以每輛新臺幣（下同）二百六十萬元，總價為一千零九十二萬
    元之價款，購買車牌號碼ＮＪ─四二二號、ＮＪ─三三三號、ＮＪ─０一六號、
    ＮＪ─三一七號之四輛營業用大貨車（下稱系爭營業用大貨車），而除簽發發票
    日八十九年六月十五日、票據號碼：ＦＡ0000000號、面額三百二十萬元
    、發票人甲○○之支票一紙，以支付頭期款外，並簽發發票日八十九年八月十五
    日（原為八十九年七月十五日，後經延期更改為八十九年八月十五日）、票據號
    碼：ＦＡ0000000號、面額七百二十萬元、發票人甲○○之支票一紙（下
    稱系爭支票）支付上開購車款，加昌公司亦依約交付上開四輛營業用大貨車。詎
    甲○○明知經各以系爭營業用大貨車為抵押物，並以皇陽公司為訂約名義人向日
    盛國際租賃股份有限公司（下稱日盛公司）以訂立動產抵押契約之方式，所貸得
    之各筆款項（下稱系爭貸款），將於皇陽公司取得系爭貸款後，因皇陽公司經營
    造成虧損致積欠他人債務須先清償，及甲○○本身並無資力，更有簽賭大家樂之
    惡習，而致其實無於日盛公司撥付系爭貸款後，即轉付加昌公司，以為給付上開
    購車款之意，且系爭貸款正值辦理期間，尚未核貸，倘乙○○向日盛公司亦可查
    知其確有辦理系爭貸款之情，竟意圖為自己不法之所有，於八十九年八月十三日
    （起訴書誤載為八十九年十月十六日）利用其所指派不知情之職員丁○○至加昌
    公司，向乙○○佯稱：甲○○現無資力一次給付系爭支票票款，惟正在辦理系爭
    貸款，將於日盛公司撥付後，即全額轉付加昌公司等語，用以取信於乙○○，要
    求乙○○將系爭支票返還，而乙○○於向日盛公司查證後，即信以為真而陷於錯
    誤，致將系爭支票交由丁○○返還予甲○○。惟甲○○屆期遲未付車款，嗣經乙○○發覺有異，始查知系爭貸款已為皇陽公司所取得，並經甲○○花用殆盡，且
    車牌號碼ＮＪ─三一七號營業大貨車，甲○○亦經於八十九年九月間，以二百六
    十二萬元轉賣予不知情之丙○○（業經檢察官另為不起訴處分），乙○○乃循線
    陸續追回車牌號碼ＮＪ─四二二號、ＮＪ─三三三號、ＮＪ─０一六號之營業大
    貨車。
二、案經加昌公司訴由臺灣桃園地方法院檢察署檢察官偵查起訴。
    理  由
一、訊據被告甲○○固坦認於右揭時、地，委請丁○○前往告訴人加昌公司取回系爭
    支票之事實，惟矢口否認有何詐欺犯行，辯稱：告訴人所為之指述前後不一，與
    事實不符，因之誤導偵查結果之認定，而事實上被告並無施以任何詐術，告訴人
    更無陷於錯誤，亦無損失財物，況依告訴人代表人所言，系爭營業用大貨車買賣
    契約業經二造合意解除，僅餘一輛營業用大貨車未取回，不論二造間債權債務關
    係如何結算，本件應為單純之民事糾紛云云。經查：
    （一）右揭被告並無取得系爭貸款後，即依約清償系爭支票票款之意，竟於上開
          時、地利用不知情之丁○○，以偽稱申辦取得系爭貸款後，將依約清償系
          爭支票之方式，對告訴人代表人乙○○施以詐術，致使告訴人代表人邱顯
          欽陷於錯誤，而交付系爭支票之事實，迭據告訴人代表人乙○○於偵查及
          本院審理中指述甚詳在卷（見本院九十三年三月二十四日審判筆錄），並
          核與證人即案發時皇陽公司之職員丁○○於本院審理中結證稱：當時是被
          告叫伊去向告訴人代表人乙○○表示因皇陽公司狀況很差，所以要求展延
          ，並拿回系爭支票，伊有向告訴人代表人乙○○說系爭貸款撥款後，就會
          把票款付清等語一致（見本院九十三年三月二十四日審判筆錄），且證人
          丙○○亦於本院審理中就上開ＮＪ─三一七號營業大貨車實係伊向皇陽公
          司購買，並靠行在皇陽公司，伊先付了四十萬元頭期款，剩下三百多萬元
          車款，則由伊提供上開車輛設定抵押，向日盛公司貸得約三百二十萬元後
          ，交付給皇陽公司等情結證屬實在卷（見本院九十三年三月三日審判筆錄
          ）此外，復有系爭支票一紙；證人丙○○所提出之收據三紙、汽車貨運業
          接受個別經營者（寄行）委託服務契約、購車預約單、動產抵押契約書、
          分期票據明細表各一份在卷可資佐憑（以上均影本，附於偵查卷第十頁、
          第二十至二十五頁）。被告於本院審理中亦供稱：伊在票期到期前，請黃
          博文去把系爭支票拿回來，當時伊請丁○○跟告訴人代表人說，請他先不
          要在八月十五日把票軋進去，伊會先付一部分現金，另外等公司貸款下來
          後再付，但後來並沒有付；公司貸款是以系爭營業用大貨車設定抵押所貸
          得之款項，因為錢是分批下來，所以伊就先支付其他費用及公司開銷，也
          有部分拿去賭六合彩，丁○○應不會超過伊指示處理等語明確在卷（見本
          院九十三年三月二十四日審判筆錄），足認告訴人代表人乙○○上開指述
          應與事實相符，而非子虛。
    （二）另被告雖辯稱：伊於購買系爭營業用大貨車時，即先以上開面額三百二十
          萬元之支票，支付頭期款，並非未支付任何價金，就此告訴人代表人邱顯
          欽於偵查中否認上情，而於本院審理中始翻異前述，陳稱上開面額三百二
          十萬元確為伊用以支付頭期款，是告訴人代表人乙○○之指述顯前後不一
          ，與事實不符云云，然告訴人代表人乙○○就上開被告如何利用不知情之
          丁○○向其詐取系爭支票等情節自始即指述明確，詳如前述，而其雖就被
          告是否給付上開面額三百二十萬元以為頭期款之情，或有前後歧異之陳述
          ，然此顯無礙被告於給付頭期款後，因無法依約繼續按時給付系爭支票票
          款，致心生不法所有之意圖，而所為之本件犯罪構成要件行為。基此，告
          訴人代表人乙○○上開之指述，尚難謂全然具有瑕疵，而不得採取。
    （三）至被告雖辯稱：系爭營業用大貨車買賣契約業經二造合意解除，本件應為
          兩造肇因於買賣交易糾紛所生之單純民事糾紛云云，惟查，刑法上詐欺取
          財罪之性質應為即成犯，易言之，於行為人對被害人施以詐術，致被害人
          陷於錯誤而交付財物時，犯罪即已成立，縱事後行為人與被害人成立和解
          ，或將詐得財物返還被害人，亦無法卸免詐欺取財之罪責。從而，本件被
          告雖於案發後經告訴人代表人乙○○之催討，而將上開車牌號碼ＮＪ─四
          二二號、ＮＪ─三三三號、ＮＪ─０一六號之營業大貨車，由告訴人代表
          人乙○○取回，然被告利用不知情之丁○○向告訴人代表人乙○○詐取系
          爭支票時，被告既仍具有履行給付系爭營業用大貨車價金之義務，則被告
          於向告訴人代表人乙○○詐取系爭支票時具有不法所有之意圖一節，至堪
          認定，而縱被告於案發後返還上開三部車輛，亦僅事涉被告之犯後態度及
          是否減少告訴人代表人乙○○所受損失之問題，並不影響被告已成立之詐
          欺取財犯行，更不得據之即逕為被告有利之認定甚明。
    （四）再者，依前所述，被告明知其本人資金已週轉不靈，陷於支付困難之狀況
          ，而實無於日盛公司撥付系爭貸款後，即轉付加昌公司，以為給付上開購
          車款之意，竟以利用不知情之職員丁○○至加昌公司，向告訴人代表人邱
          顯欽佯稱：甲○○現無資力一次給付系爭支票票款，惟正在辦理系爭貸款
          ，將於日盛公司撥付後，即全額轉付加昌公司等語之方式，取信告訴人代
          表人乙○○，致使告訴人代表人乙○○陷於錯誤，而交還系爭支票等情以
          觀，足認其有詐欺之意圖甚明。
    （五）綜上，被告所辯無非事後卸責之詞，委無足取。本件事證明確，被告右揭
          犯行足可認定，應依法論科。
二、核被告甲○○所為，係犯刑法第三百三十九條第一項之詐欺取財罪。被告利用不
    知情之丁○○前往向告訴人代表人乙○○詐取系爭支票，為間接正犯。爰審酌被
    告因己需款週轉，竟對告訴人代表人乙○○施以詐術而使其陷於錯誤而交付系爭
    支票，且其詐得系爭支票之面額高達七百二十萬元，嚴重影響社會交易秩序，所
    為非是，惟其並無任何前科紀錄，有臺灣高等法院被告全國前案記錄表在卷可稽
    ，素行尚稱良好，且其於事後讓告訴人取回上開除車牌號碼ＮＪ─三一七號外之
    三部營業大貨車，減少告訴人之損失，又於本院審理中與告訴人達成和解，賠償
    告訴人之損失，告訴人亦表示不再追究被告刑事責任，此經告訴人代表人乙○○
    於本院準備程序中陳稱在卷（見本院九十三年一月九日準備程序筆錄），復有協
    議書一紙附卷足參，及其犯後矢口否認之態度等一切情狀，量處如主文所示之刑
    ，又查被告行為後，刑法第四十一條第一項業於九十年一月四日修正，將原犯最
    重本刑為三年以下有期徒刑以下刑之罪，而受六月以下有期徒刑或拘役之宣告，
    因身體、教育、職業或家庭之關係，執行顯有困難者，得以一元以上三元以下折
    算一日，易科罰金之規定，修正為「犯最重本刑為五年以下有期徒刑以下刑之罪
    ，而受六個月以下有期徒刑或拘役之宣告，因身體、教育、職業、家庭之關係或
    其他正當事由，執行顯有困難者，得以一元以上三元以下折算一日，易科罰金」
    ，並於九十年一月十日由總統公布施行，於同年一月十二日生效。經依新舊法比
    較結果，對被告並無不同，應依刑法第二條第一項前段規定，適用裁判時即修正
    後之刑法第四十一條第一項前段之規定，並諭知易科罰金之折算標準。末查，被
    告前未曾受有期徒刑以上刑之宣告，有上開被告全國前案記錄表在卷佐憑，其經
    此偵審程序及刑之宣告後，應知警惕，當無再犯之虞，本院因認對其所宣告之刑
    ，以暫不執行為適當，爰併予宣告緩刑二年，以勵自新。
據上論斷，應依刑事訴訟法第二百九十九條第一項前段，刑法第二條第一項前段、第
三百三十九條第一項、修正後刑法第四十一條第一項前段、第七十四條第一款，罰金
罰鍰提高標準條例第一條前段、第二條，判決如主文。
本案經檢察官簡志祥到庭執行職務。
中      華      民      國    九十三     年    四      月     十四      日
                                臺灣桃園地方法院刑事第十二庭
                                    審判長法  官  游  紅  桃
                                          法  官  林  家  賢
                                          法  官  王  美  玲
右正本證明與原本無異。
如不服本判決，應於判決送達後十日內向本院提出上訴狀( 應附繕本 )，上訴於
臺灣高等法院。
                                          書記官  張  嘉  雯
中      華      民      國     九十三    年    四     月     二十一    日
附錄本案論罪科刑法條全文：
刑法第三百三十九條：
意圖為自己或第三人不法之所有，以詐術使人將本人或第三人之物交付者，處五年以
下有期徒刑、拘役或科或併科一千元（已提高十倍為一萬元）以下罰金。
以前項方法得財產上不法之利益或使第三人得之者，亦同。
前二項之未遂犯罰之。
